【裁判字號】    90,訴,60
【裁判日期】    900409
【裁判案由】    違反槍砲彈藥刀械管制條例等
【裁判全文】
臺灣臺東地方法院刑事判決                              九十年度訴字第六號
    公  訴  人  臺灣臺東地方法院檢察署檢察官
    被      告  甲○○
右列被告因違反槍砲彈藥刀械管制條例等案件，經檢察官提起公訴（九十年度偵字第
二七一號），本院判決如左：
    主  文
甲○○未經許可，持有可發射子彈具有殺傷力之土造長槍，處有期徒刑壹年，緩刑參
年，緩刑期內付保護管束。
扣案之可發射子彈具有殺傷力之土造長槍壹支，沒收。
    事  實
一、甲○○於民國八十八年十二月中旬某日，在臺東縣卑南鄉初鹿山區，拾獲可發射
    子彈具有殺傷力之土造長槍一支、少量火藥一包及鉛彈三百三十二顆等遺失物，
    竟意圖為自己不法之所有侵占入己，而攜至臺東縣卑南鄉○○村○○路一○四號
    住處放置，進而在未經許可之情形下而持有該土造長槍。嗣於九十年一月十八日
    晚間八時三十分許，經警在上址當場查獲，並扣得可發射子彈具有殺傷力之土造
    長槍一支、少量火藥一包及鉛彈三百三十二顆等物。
二、案經臺東縣警察局臺東分局報請臺灣臺東地方法院檢察署檢察官偵查起訴。
    理  由
一、右揭事實，業經被告甲○○於偵、審中均坦承不諱，並有土造長槍一支、少量火
    藥一包及鉛彈三百三十二顆等物扣案足資佐證。且扣案之土造長槍經內政部警政
    署刑事警察局鑑驗結果，亦認係由木質槍身及金屬槍管組合而成之土造長槍，以
    打擊槍管底側導火孔之底火（藥），引爆槍管內之火藥為發射動力，機械性能良
    好，可供擊發使用，認具殺傷力之情，此有該局九十年二月八日刑鑑字第一三六
    五八號鑑驗通知書一紙在卷可稽。足見被告所為前開自白，確與事實相符。綜上
    ，事證已臻明確，被告犯行洵堪認定。
二、核被告甲○○所為，係犯刑法第三百三十七條侵占遺失物罪及槍砲彈藥刀械管制
    條例第十一條第四項未經許可持有可發射子彈具有殺傷力之長槍罪。被告所犯前
    開二罪間，係一行為觸犯數罪名，屬想像競合犯，應從一重槍砲彈藥刀械管制條
    例第十一條第四項未經許可持有可發射子彈具有殺傷力之長槍罪處斷。爰審酌被
    告之品行、犯罪動機、目的、手段、所生之危害及犯罪後坦承犯行之態度等一切
    情狀，量處如主文所示之刑。又被告前未曾受有期徒刑以上刑之宣告，有臺灣臺
    東地方法院檢察署刑案資料查註紀錄表及臺灣高等法院被告全國前案紀錄表在卷
    可稽，經此教訓應知警惕，當無再犯之虞，本院因認對被告所處之刑以暫不執行
    為適當，爰併予宣告緩刑三年，緩刑期內並付保護管束，以啟自新。
三、第按，保安處分係對受處分人將來之危險性所為拘束其身體、自由等之處置，以
    達教化與治療之目的，乃為刑罰之補充制度。本諸法治國家保障人權之原理及刑
    法之保護作用，其法律規定之內容，應受比例原則之規範，使保安處分之宣告，
    與行為人所為行為之嚴重性、行為人所表現之危險性，及對於行為人未來行為之
    期待性相當。而保安處分中之強制工作，旨在對嚴重職業性犯罪及欠缺正確工作
    觀念或無正常工作因而犯罪者，強制其從事勞動，以學習一技之長及正確之謀生
    觀念，使其日後重返社會後，能適應社會生活，此觀刑法第九十條第一項及竊盜
    犯贓物犯保安處分條例第三條第一項規定，亦均係本此意旨而制定，而由法院視
    行為人之危險性格，決定應否交付強制工作，以達特別預防之目的。據此，槍砲
    彈藥刀械管制條例第十九條第一項之規定，不問行為人有無預防矯治其社會危險
    性之必要，一律宣付強制工作三年，拘束其中不具社會危險性之受處分人之身體
    、自由部分，其所採措施與所欲達成預防矯治之目的及所需程度，即不合憲法第
    二十二條所定之比例原則，故犯槍砲彈藥刀械管制條例第十九條第一項所定之罪
    ，不問行為人有無預防矯治其社會危險性之必要，一律宣付強制工作三年之部分
    ，與前開意旨不符者，應不予適用。據此，犯槍砲彈藥刀械管制條例第十九條第
    一項所列舉之罪，而依個案情節符合比例原則部分，固仍應適用該條例宣告保安
    處分；至不符部分惟仍應宣告保安處分者，則應由法院斟酌刑法第九十條第一項
    規定之要件，依職權為之，此業據司法院大法官會議釋字第四七一號解釋甚明。
    從而，犯槍砲彈藥刀械管制條例第十九條第一項所列舉之罪者，除依個案情節符
    合比例原則部分，或不符比例原則部分惟仍應宣告保安處分者，應分別適用該條
    例宣告保安處分，或由法院斟酌刑法第九十條第一項規定之要件宣告強制工作外
    ，即得不予宣告強制工作。查被告僅係因偶然之機會持有可發射子彈具有殺傷力
    之土造長槍一枝，其行為之嚴重性及所表現之危險性，均非重大；又被告除一次
    因施用第二級毒品送觀察勒戒而經不起訴處分外，無其他前科紀錄，有臺灣高等
    法院被告全國前案紀錄表在卷可稽，被告顯無依槍砲彈藥刀械管制條例第十九條
    第一項之規定宣告強制工作三年，以達預防矯治其社會危險性之必要，自不得依
    該規定宣告強制工作三年。又本院斟酌被告之素行，亦難認其有犯罪之習慣或以
    犯罪為常業或因遊蕩、懶惰成習而犯罪之情事，自亦無依刑法第九十條第一項規
    定宣告強制工作之必要，併予敘明。
四、至扣案之可發射子彈具有殺傷力之土造長槍一支，係違禁物，併依刑法第三十八
    條第一項第一款規定宣告沒收。
據上論結，應依刑事訴訟法第二百九十九條第一項前段、槍砲彈藥刀械管制條例第十
一條第四項、刑法第三百三十七條、第十一條前段、第五十五條、第七十四條第一款
、第九十三條第一項、第三十八條第一項第一款、罰金罰鍰提高標準條例第一條前段
，判決如主文。
本案經檢察官陳棟杰到庭執行職務。
中      華      民      國      九十      年      四      月      九    日
                                  臺灣臺東地方法院刑事庭
                            法  官  范智達
右正本證明與原本無異。
如不服本判決，應於判決送達後十日內向本院提出上訴狀。（須附繕本）
「切勿逕送上級法院」
                                          書記官  賴淑芬
中      華      民      國      九十      年      四      月      十    日
附錄本案論罪科刑法條全文：
刑法第三百三十七條
意圖為自己或第三人不法之所有，而侵占遺失物、漂流物或其他離本人所持有之物者
，處五百元以下罰金。
槍砲彈藥刀械管制條例第十一條
未經許可，製造、販賣或運輸第四條第一款所稱其他可發射金屬或子彈具有殺傷力之
各式槍砲者，處五年以上有期徒刑，併科新台幣一千萬元以下罰金。
未經許可，轉讓、出租或出借前項所列槍砲者，處三年以上十年以下有期徒刑，併科
新台幣七百萬元以下罰金。
意圖供自己或他人犯罪之用，而犯前二項之罪者，處無期徒刑或七年以上有期徒刑，
併科新台幣一千萬以下罰金。
未經許可，持有、寄藏或意圖販賣而陳列第一項所列槍枝者，處一年以上七年以下有
期徒刑，併科新台幣七百萬元以下罰金。
第一項至第三項之未遂犯罰之。


司法院資訊處製作；財團法人民間司法改革基金會備份。
